【裁判字號】    90,再易,102
【裁判日期】    901127
【裁判案由】    補償退股金
【裁判全文】
臺灣高等法院民事判決                        九十年度再易字第一０二號
      再審原告  乙 ○ ○
      再審被告  甲○○○
右當事人間請求補償退股金事件，再審原告對於中華民國九十年五月二十三日確定判
決（九十年上易字第八０號）提起再審之訴，本院判決如左：
      主      文
再審之訴駁回。
再審訴訟費用由再審原告負擔。
      事      實
甲、再審原告方面：
一、聲明：
  （一）本院九十年上易字第八０號判決（下稱原確定判決）應予廢棄。
  （二）再審被告應給付再審原告新台幣（下同）六十七萬元及自起訴狀繕本送達翌
        日（八十八年十二月九日）起至清償日止，按年息百分之五計算利息。
二、陳述：
  （一）依兩造之合作協議書第三條約定：原告在聚香庭餐廳工作，三個月有三百萬
        元之業績時，即以三個月為一期，提百分之五，將原告前在富祥川菜餐廳退
        股損失分期補償，而依八十三年再審被告提出之帳單顯已逾此數額，竟未補
        償原告。
  （二）依八十二年九月二十一日股東大會決議：若原告在聚香庭餐廳工作一年，個
        人業績未滿一千二百萬元，應負責賠償損失並無條件離棄總經理之權利。此
        既係被告所提議之嚴酷條件，被告即不該在未滿一年時間，將原告強迫逼離
        餐廳。
  （三）爰依民事訴訟法第四百九十六條第一項第十三款、第四百九十七條規定提起
        再審之訴。
乙、再審被告方面：
    本件未經言詞辯論，故無何聲明或陳述可資記載。
      理      由
一、再審原告起訴主張：伊與對造簽訂合作協議，約定伊投資一百萬元共同經營聚香
    庭餐廳，由伊擔任總經理並約定如伊三個月能賺進三百萬元之營業額，則對造將
    補償伊原先在富祥川菜餐廳之退股損失六十七萬元，而伊自八十二年六月起至八
    十三年元月間己達成此標準，詎一年未滿被上訴人即藉詞能力不足，解除其總經
    理職務並迫令伊退股，爰依協議書請求補償退股損失及利息。惟原確定判決有重
    要證物漏未斟酌致為伊不利之判決。爰依民事訴訟法第四百九十六條第一項第十
    三款及第四百九十七條提起再審之訴。
二、再審原告主張有未經斟酌之新證物無非以再審被告所作帳單及股東會議決議為論
    據，惟按民事訴訟法第四百九十二條第十一款（現行法第四百九十六條第一項第
    十三款）所謂當事人發現未經斟酌之證物或得使用該證物，係指在前訴訟程序不
    知有該證物，現始知之，或雖知有此而不能使用，現始得使用者而言，最高法院
    三十二年上字第一二四七號著有判例可循。再審原告所指再審被告所作月績表（
    即帳單，見本院前審卷第三十二頁）已經原確定判決斟酌後詳為論駁（見原確定
    判決理由欄第三項之（二）之（四））至股東大會決議亦經再審原告於前訴訟程
    序中提出（見原確定判決事實欄上訴人陳述（二））並經原確定判決詳為斟酌（
    見原確定判決書理由欄第三項之（五））。況原確定判決據以為再審原告敗訴判
    決另有一重大理由即認為依協議書第三條所載：補償之義務人係「聚湘庭餐廳有
    限公司」而非被上訴人即再審被告。單憑前揭二證物，仍不足認為再審原告可受
    較有利益之裁判。上訴人所指原確定判決有民事訴訟法第四百九十六條第一項第
    十三款發現未見斟酌之證物可受較有利之裁判，殊屬無據。又再審原告所指前揭
    協議書、月績表（即帳單）、股東大會決議，既經前訴訟程序，詳予審酌，雖為
    不利於再審原告之判斷，要無漏未斟酌之證物可言，再審原告指有民事訴訟法第
    四百九十七條之違法亦屬無稽，再審原告據以提起再審之訴，顯無再審理由，爰
    不經言詞辯論，逕以判決駁回。
三、據上論據，再審之訴為無理由，依民事訴訟法第五百零二條第二項、第七十八條
    判決如主文。
中      華      民      國    九十      年    十一      月    二十七    日
                               民事第十七庭
                                   審判長法  官  鄭  雅  萍
                                         法  官  許  文  章
                                         法  官  吳  謀  焰
右正本係照原本作成。
不得上訴。
中      華      民      國    九十      年    十一      月    二十八    日
                                         書記官  黃  瑞  芬


司法院資訊處製作；財團法人民間司法改革基金會備份。
